【裁判字號】    90,交上易,939
【裁判日期】    900920
【裁判案由】    過失傷害
【裁判全文】
臺灣高等法院臺南分院刑事判決              九十年度交上易字第九三九號    Ｇ
      上  訴  人
      即  被  告  乙  ○  ○
右上訴人因過失傷害案件，不服中華民國九十年五月七日台灣台南地方法院九十年度
交易字第一八五號第一審判決（起訴案號：台灣台南地方法院檢察署九十年度偵字第
二九六○號），提起上訴，本院判決如左：
      主      文
原判決撤銷。
乙○○過失傷害人，處有期徒刑貳月，如易科罰金，以參佰元折算壹日。
      事      實
一、乙○○於民國（下同）九十年一月六日晚上九時許，駕駛ＵＡ─五二九五號小客
    車，沿台南市○○路南向北行駛，途經台南市○○路口時，應注意車前狀況，隨
    時採取必要安全措施，汽車行駛至交叉路口，轉彎車應讓直行車先行。依當時情
    形，無不能注意情事。乙○○竟疏於注意，於通過路口時，貿然左轉，適甲○○
    駕駛ＶＫＵ─九二八號機車，沿台南市○○路，東向西行駛，左轉沿台南市○○
    路北向南，於通過路口時，疏未注意乙○○所駕小客車沿裕義路南向北左轉裕農
    路時，二車因而發生碰撞，使甲○○人車倒地，致甲○○受有左膝內側韌帶、前
    十字韌帶部份斷裂等傷。乙○○於犯罪為警發覺前，向警自首，進而接受裁判。
二、案經甲○○訴由台南市警察局第一分局報請，臺灣臺南地方法院檢察署檢察官偵
    查起訴。
      理      由
一、訊據上訴人即被告乙○○供承於右揭時地，駕車肇事，致甲○○受傷之事實，然
    辯稱：警訊所載行車路線與事實不符，當時伊有遵守號誌，於綠燈通過路口，伊
    無過失云云。經查：
  (一)告訴人甲○○因本件車禍，受有傷害，已據告訴人甲○○於警訊指訴在卷，並為
    被告所供承，且有奇美醫學中心九十二月九日診斷證明書一份在卷可稽（詳警卷
    七頁），足見告訴人甲○○因本件車禍受有傷害屬實。
  (二)本件車禍發生時，被告正沿台南市○○路南向北行駛，於裕義路及裕農路交岔路
    口，左轉欲進入裕農路，為被告及告訴人甲○○所供認。又被告及告訴人甲○○
    均於警訊時雖均供稱：被告沿裕義路南向北行駛，並於路口左轉裕農路時，與沿
    裕農路「西向東行駛」甲○○機車發生碰撞等語（詳警卷一頁、二頁背面）。然
    被告嗣後於偵審中供稱：伊左轉時，甲○○從伊對向直行，發生碰撞；當時告訴
    人由北向南行駛等語（詳偵查卷十六頁、本院卷卅九頁）。告訴人甲○○在偵查
    中則堅稱：當時伊在乙○○對向（詳偵查卷九頁背面）。又告訴人於本院調查時
    供稱，肇事當時其由太子廟方向過來，在裕農路等候綠燈，被告左轉來撞伊機車
    左側等語（詳本院卷四十頁）。按太子廟係位於仁德鄉，則告訴人肇事當時行向
    ，依卷附現場圖示，告訴人應係沿裕農路東向西行駛。又告訴人自始堅稱其左轉
    欲往裕義路北向南行駛。則告訴人更惟有沿裕農路東向西行駛，始有左轉沿裕義
    路北向南行駛可能。蓋裕義路係南北向，位於東西向裕農路南側。如依告訴人甲
    ○○警訊所供，其係西向東行駛左轉，顯無裕義路可供左轉。因裕義路在裕農路
    南側。由是觀之，警訊筆錄告訴人稱其行向，為沿裕農路由西向東行駛，要非事
    實。又被告及告訴人甲○○均堅稱渠等行進方向為綠燈，此於對向行駛時，係屬
    當然之理。依此二人前開對向說法，應屬實情。又被告係泰國人，乍然發生事故
    ，於警局訊問時，詞不達意，在所難免。本院認應以雙方於偵審中所供，較為可
    採。另參酌卷附事故現場圖所示，兩車碰撞碎片，係掉落於路口裕農路西向東車
    道上，及裕義路北向南車道中間（詳警卷三頁）。由此可見，肇事當時，二車係
    於行進間發生碰撞，告訴人甲○○應非於靜止狀態，遭被告碰撞，殆可確認。再
    觀乎二車毀損相片，被告小客車係左前車頭受損，告訴人甲○○則係機車車頭、
    左側車身凹刮損（詳警卷三頁），顯見二車均係車前碰撞，更足證被告於左轉時
    ，與告訴人自沿裕農路東向西行駛左轉後直行沿裕義路北向南機車發生碰撞。綜
    上判斷，本件車禍應係被告沿裕義路南向北行駛，途經裕農路左轉向西行駛時，
    與沿裕農路東向西，左轉沿裕義路向南告訴人甲○○機車發生碰撞。
  (三)次按車輛行駛時，駕駛人應注意車前狀況，隨時採取必要安全措施；汽車行駛至
    交岔路口，轉彎車應讓直行車先行，道路交通安全規則第九十四條第三項、第一
    百零二條第一項第六款分別定有明文。被告駕車自應注意上開交通安全規則，縱
    被告肇事當時行進方向為綠燈，仍不得因此免其注意車前狀況義務。又依肇事當
    時路況，無不能注意情形，被告竟疏未注意，以致肇事，足認被告駕車行為確有
    過失。又告訴人甲○○於直行通過路口時，疏未注意車前被告小客車，亦有過失
    。本件經送台灣省台南區車輛行車事故鑑定委員會鑑定結果認：本件如係輕機車
    由裕農路由東向西行駛至裕義路口，兩段式左轉彎時發生碰撞，則乙○○駕駛小
    客車轉彎，未讓直行車先行，為肇事主因。甲○○駕駛輕機車，未注意車前狀況
    ，為肇事次因（詳本院卷十九頁）。益證被告駕車肇事致告訴人受傷，確有過失
    。至台灣省車輛行車事故覆議鑑定委員會，固認本件因涉及號誌問題，未予覆議
    （詳本院卷四五頁）。然依前所述，本件二車顯係對向行進，號誌應均為綠燈，
    於雙方肇事責任判定，已至為灼然。覆議委員會意見，於本件被告肇事責任判斷
    ，應無影響，併予敘明。
  (四)又告訴人係因本件車禍受傷，則被告駕車過失行為與告訴人傷害間，顯有相當因
    果關係。被告辯稱其無過失，為卸責之詞，不足採信。本件事證明確，被告過失
    傷害犯行，堪以認定。
二、核被告所為，係犯刑法第二百八十四條第一項前段過失傷害罪。又被告犯罪後自
    首接受裁判，已據被告於警訊供明，經載明警訊筆錄可稽（詳警卷一頁），應依
    刑法第六十二條前段規定，減輕其刑。
三、原審以被告罪證明確，因予被告論罪科刑，固非無見；惟刑事審判量刑，在於實
    現國家刑罰權分配正義，故法院對有罪被告量刑，應符合罪刑相當原則，使罰當
    其罪，以契合人民法律感情，此所以刑法第五十七條明定科刑時，應審酌一切情
    狀，尤應注意其所列各款事項，以為科刑輕重標準。本件被告對於告訴人甲○○
    因車禍所受傷害，固應負過失傷害刑責。惟告訴人甲○○對車禍發生，與有過失
    ，已如前述。原審疏未調查被告過失程度，更未審酌本件被害人甲○○為肇事次
    因，遽予量刑，即有未當。又過失傷害法定最重本刑為有期徒刑六個月，原判決
    量處有期徒刑四個月，尚嫌過重，有違罪刑相當原則，自有未洽。被告上訴意旨
    ，雖仍執前詞，否認犯罪，為無理由，然原判決既有上述可議之處，自應由本院
    將原判決撤銷改判。爰審酌被告品行、智識程度、過失程度、犯罪所生危害、及
    犯後自首等一切情狀，量處如主文第二項所示之刑，併諭知被告所處有期徒刑如
    易科罰金，以三百元折算一日，以資懲儆。
據上論斷，應依刑事訴訟法第三百六十九條第一項前段、第三百六十四條、第二百九
十九條第一項前段，刑法第二百八十四條第一項前段、第六十二條前段、第四十一條
第一項前段，罰金罰鍰提高標準條例第一條前段、第二條，判決如主文。
本案經檢察官羅清溪到庭執行職務。
中    華    民    國      九十      年      九      月        廿        日
                                  臺灣高等法院臺南分院刑事第五庭
                                      審判長法官  茆    臺    雲
                                            法官  蔡    長    林
                    法官  董    武    全
右正本證明與原本無異。
不得上訴。
                                      法院書記官  黃    全    忠
中    華    民    國      九十      年      十      月         二       日
附錄本件論罪科刑法條全文：
刑法第二百八十四條第一項前段：
因過失傷害人者，處六月以下有期徒刑、拘役或五百元以下罰金。


司法院資訊處製作；財團法人民間司法改革基金會備份。
